最高法院民事裁定　　　　　　　　　 111年度台上字第1098號
上　訴　人　黃登慶
訴訟代理人　傅金圳律師
被 上訴 人　徐大維
　　　　　　許舒涵
共　　　同
訴訟代理人　羅閎逸律師
　　　　　　廖學能律師
上列當事人間請求拆屋還地等事件，上訴人對於中華民國110 年
11月19 日臺灣高等法院第二審更審判決（110年度上更一字第27
號），提起上訴，本院裁定如下：
    主  文
上訴駁回。
第三審訴訟費用由上訴人負擔。
    理  由
    按上訴第三審法院，非以原判決違背法令為理由，不得為之
。又提起上訴，上訴狀內應記載上訴理由，其以民事訴訟法第46
9 條所定事由提起第三審上訴者，應於上訴狀內表明原判決所違
背之法令及其具體內容、暨依訴訟資料合於該違背法令之具體事
實。其依同法第469條之1規定提起上訴者，並應具體敘述為從事
法之續造、確保裁判之一致性或其他所涉及之法律見解具有原則
上重要性之理由。同法第467條、第470條第2 項分別定有明文。
而依同法第468 條規定，判決不適用法規或適用不當者，為違背
法令；依同法第469 條規定，判決有該條所列各款情形之一者，
為當然違背法令。是當事人提起第三審上訴，如合併以同法第46
9條及第469條之1 之事由為上訴理由時，其上訴狀或理由書應表
明該判決所違背之法令條項，有關之司法院解釋、憲法法庭裁判
，或成文法以外之習慣或法理等及其具體內容，暨係依何訴訟資
料合於該違背法令之具體事實，並具體敘述為從事法之續造、確
保裁判之一致性或其他所涉及之法律見解具有原則上重要性之理
由。如未依上述方法表明，或其所表明者與上開法條規定不合時
，即難認為已合法表明上訴理由，其上訴自非合法。
    本件上訴人對於原判決提起第三審上訴，雖以該判決違背法
令為由，惟核其上訴理由狀所載內容，係就原審取捨證據、認定
事實之職權行使所論斷：坐落桃園市○○區○○段000 地號土地
（下稱系爭土地）原為祭祀公業黃仰山（下稱系爭公業）所有，
被上訴人徐大維於民國104年5月21日與系爭公業簽訂系爭買賣契
約買受系爭土地，嗣於同年12月29日，系爭公業將系爭土地應有
部分6/10、4/10依序移轉登記予被上訴人徐大維、許舒涵。上訴
人及訴外人黃登運等人另案主張系爭買賣契約及系爭土地所有權
移轉登記均屬無效，請求被上訴人塗銷該所有權移轉登記，經該
案確定判決（原法院108年度重上字第74 號判決）認定系爭公業
於簽訂系爭買賣契約時，僅有三房子孫33人為派下員，時任管理
人黃登榮代表系爭公業將系爭土地所有權移轉登記予被上訴人時
，已得派下員共19 人同意，其等派下權比率合計為33/48，均已
過半數，合於土地法第34條之1第5項準用同條第1 項規定，屬有
權處分，故被上訴人係依有效之處分行為取得系爭土地所有權等
情，上訴人自應受該判決之拘束，是被上訴人為系爭土地所有權
人。上訴人所有系爭建物無權占有系爭土地如第一審判決附圖 C
、C1所示部分，系爭公業已將系爭土地以現狀點交予徐大維，被
上訴人依民法第767條第1項規定，請求上訴人拆除系爭建物，返
還所占用系爭土地，洵屬有據等情，指摘為不當，並就原審命為
辯論及已論斷者，泛言謂為違法，而非表明該判決所違背之法令
及其具體內容，暨依訴訟資料合於該違背法令之具體事實，更未
具體敘述為從事法之續造、確保裁判之一致性或其他所涉及之法
律見解具有原則上重要性之理由，難認其已合法表明上訴理由。
依首揭說明，應認其上訴為不合法。
    據上論結，本件上訴為不合法。依民事訴訟法第481 條、第
444條第1項、第95條、第78條，裁定如主文。 
中    華    民    國   111    年    10    月    6     日
                      最高法院民事第二庭
                          審判長法官  彭  昭  芬（主筆）
                                法官  蘇  芹  英  
                                法官  邱  璿  如  
                                法官  徐  福  晋  
                                法官  蔡  和  憲  
本件正本證明與原本無異
                                      書  記  官
中    華    民    國   111    年    10    月    11    日